【裁判字號】    99,上訴,138
【裁判日期】    990414
【裁判案由】    偽造文書等
【裁判全文】
臺灣高等法院臺南分院刑事判決         99年度上訴字第138號
上訴人即被告  甲○○
上列上訴人即被告因偽造文書等案件，不服臺灣臺南地方法院98
年度訴字第1350號中華民國98年12月15日第一審判決（起訴案號
：臺灣臺南地方法院檢察署98年度偵字第2745號），提起上訴，
本院判決如下：
    主  文
上訴駁回。
甲○○緩刑年。
    事  實
一、甲○○為乙○○○之媳婦，於民國97年8月7日前某不詳時間
    在臺南市○區○○路80巷90號乙○○○住處房間內，利用上
    午送早餐予乙○○○食用之際，竊取乙○○○所有中華郵政
    股份有限公司臺南灣裡郵局帳號：00000000000000號（下稱
    郵局帳戶）之存簿儲金簿及印鑑（親屬竊盜部分未具告訴權
    人合法告訴，另經檢察官簽結，起訴書誤繕為不起訴處分）
    後，竟基於偽造私文書以行使及意圖為自己不法所有之犯意
    ，於97年8月7日上午9時34分，未經乙○○○同意，持乙○
    ○○之前開存摺、印章，前往臺南市○區○○路82號「臺南
    灣裡郵局」，在郵政存簿儲金提款單上填寫金額新臺幣（下
    同）35萬元，並盜蓋「乙○○○」印鑑於該提款單，藉以偽
    造乙○○○名義之提款單後，向承辦之郵局櫃臺人員行使，
    使該郵局承辦人員陷於錯誤，誤認甲○○有權提領乙○○○
    之存款，而交付35萬元現款予甲○○，足以生損害於乙○○
    ○本人及郵局對存戶存款管理之正確性。甲○○領得上開款
    項，旋於同日將其中30萬元存入其在京城商業銀行所開立之
    帳戶（帳號：000000000000號），其餘5萬元則用於購買家
    具。嗣乙○○○於97年8月9日11時許找尋存簿、印鑑未獲，
    報警處理始知上情。
二、案經臺南市警察局第六分局報請臺灣臺南地方法院檢察署檢
    察官偵查起訴。
    理  由
壹、程序部分
    按刑事訴訟法第159條之5明定：「被告以外之人於審判外之
    陳述，雖不符前4條之規定，而經當事人於審判程序同意作
    為證據，法院審酌該言詞陳述或書面陳述作成時之情況，認
    為適當者，亦得為證據。」、「當事人、代理人或辯護人於
    法院調查證據時，知有第159條第1項不得為證據之情形，而
    未於言詞辯論終結前聲明異議者，視為有前項之同意。」，
    其立法理由在於傳聞證據未經當事人之反對詰問予以核實，
    乃排斥其證據能力。惟當事人如放棄對原供述人之反對詰問
    權，於審判程序表示同意該等傳聞證據可作為證據，此時，
    法院除認該傳聞證據欠缺適當性外，自可承認其證據能力。
    又當事人、代理人或辯護人於調查證據時，知有刑事訴訟法
    第159條第1項不得為證據之情形，卻表示「對於證據調查無
    異議」、「沒有意見」等意思，而未於言詞辯論終結前聲明
    異議者，應視為已有將該等傳聞證據採為證據之同意（最高
    法院94年度台上字第2976號判決意旨參照）。查本件下採之
    論罪證據，其中證人乙○○○、杜蘇玉秀於警詢、偵查時之
    陳述，雖均為被告以外之人於審判外之言詞或書面陳述，屬
    傳聞證據，惟被告在本院審判程序中，就該證據能力一節，
    均表示「無意見」之意思，且未於言詞辯論終結前聲明異議
    ，揆諸前揭說明，應視為被告已有將該等傳聞證據採為證據
    之同意，本院復查無違法或不實之處，是該等傳聞證據並無
    欠缺適當性之情形，自可承認其證據能力。另其中郵局帳戶
    最近交易資料、中華郵政股份有限公司臺南分局98年10月21
    日南營字第0981201316號函及所附郵政存簿儲金立帳申請書
    正本、98年11月4日南營字第0981201362號函及所附之變更
    帳戶事項申請書影本、京城商業銀行98年8月18日（98）京
    城業務字第2240號函所附之被告開戶資料及交易往來明細等
    證據資料，均係從事業務之人於業務上所須製作之證明文書
    ，本院查無該等文書製作人於製作時有何出於非自由意志及
    故意登載不實之顯不可信之情況，依照同法第159條之4第2
    款之規定，自均得採為本案認定犯罪事實之證據。又被告於
    97年8月7日在臺南灣裡郵局提款之監視器翻拍照片2張屬利
    用監視器之科學機器作成之證物，並無因人為知覺、記憶及
    表達錯誤等瑕疵所致之危險，應評價為非傳聞，又被告對照
    片人別同一性及正確性復無爭執，亦得作為證據。
貳、實體部分
一、訊據被告甲○○固坦承於97年8月7日上午持被害人乙○○○
    所有之郵局帳戶存摺、印鑑至臺南灣裡郵局填寫提款單、蓋
    用被害人印章領取35萬元存款，並於同日存入被告所有之京
    城銀行帳戶，其餘5萬元用於購買家具等情，惟矢口否認有
    何行使偽造私文書、詐欺等犯行，辯稱：存摺印鑑是被害人
    之女杜蘇玉秀於97年8月7日之前兩天交付，並囑託伊領取存
    款35萬元云云。經查：
  (一)被告甲○○於97年8月7日上午持被害人乙○○○所有之郵局
    帳戶存摺、印鑑至臺南灣裡郵局填寫提款單、蓋用被害人印
    章領取35萬元存款，並於同日將其中30萬元存入被告所有之
    京城銀行帳戶，其餘5萬元用於購買家具等情，業據被告供
    承在卷可按，復有97年8月7日監視器翻拍照片2張（見警卷
    第17頁）、中華郵政股份有限公司台南郵局98年4月13日南
    營字第0921200421號函所附之存簿儲金提款單1紙（見偵卷
    第18頁）、京城商業銀行98年8月18日（98）京城業務字第
    2240號函所附被告交易往來明細1紙紙（見偵卷第74頁）在
    卷可證，被告上開自白應與事實相符。
  (二)被告辯稱乙○○○所有上開存摺為乙○○○女兒杜蘇玉秀所
    交付，並囑其領取存款，日後再來取款云云。惟查：證人杜
    蘇玉秀於原審審理時否認曾交付上開郵局帳戶、存摺、密碼
    予被告，並囑託被告代為提領款項等情（原審卷第32頁背面
    ）。另證人蘇慶堂即乙○○○之子於97年8月18日警詢中陳
    稱：我於97年8月9日日11時左右，發現存摺簿不見並於97年
    08月14日由我妹妹蘇玉秀帶我母親到灣裡郵局重新換郵存摺
    簿時才發現郵局存金於97年08月07日09時33分被盜領35萬元
    。我母親郵局存摺簿及印章由我母親親自保管，放於何處只
    有我母親知道等語（警卷第9頁）。則乙○○○、蘇慶堂、
    杜蘇玉秀等人均已於97年8月9日即已發現郵局存摺、印鑑遺
    失，並於97年8月18日報案處理。迄98年2月5日警方調取郵
    局監視畫面，發現被告提領存款時，已有半年之久。而被害
    人乙○○○遭盜領35萬元，此一金額對乙○○○、被告等人
    而言，為相當大之數目，已據被告於本院供陳在卷可按（本
    院卷第27頁）。被告雖未與乙○○○同住，但住處離乙○○
    ○騎機車僅5分鐘路程，平日與各家兄弟輪流送飯予公婆，
    並探親起居。乙○○○遭盜領35萬元龐大金額，在乙○○○
    一家而言，可謂重大事故，家中姑叔蘇慶堂、杜蘇玉秀均已
    前往派出所製作筆錄，被告為乙○○○媳婦，與乙○○○聲
    息相聞，不可能全不知情。倘被告辯解可採，提款既係受小
    姑杜蘇玉秀之託，並非其本意，在眾人急切尋找存款下落時
    ，竟隱瞞其提領事實達半年之久，而不願主動說明。再者，
    被告於98年2月5日接受警方詢問，於警方詢問35萬款項去處
    時，仍僅供稱：我還給乙○○○等語。歷檢察官98年3月17
    日傳喚，仍未供出領出存款後存入自己開設之京城銀行帳戶
    內。迄檢察官於98年7月31日再度傳喚被告、杜蘇玉秀等人
    到庭查證，被告初仍未供出，迄杜蘇玉秀向檢察官陳稱：甲
    ○○先生蘇慶化跟我說甲○○將該35萬元存入自己的帳戶內
    等語時，被告始供出將存款存入京城銀行等情，有偵訊筆錄
    在卷可憑。惟經檢察官調取被告京城銀行帳戶核對結果，被
    告僅存入30萬元。其餘5萬元，則迄原審98年10月14日準備
    程序時，法官詢問其餘5萬元去處，被告始再供出用於購置
    家具自用，亦有原審準備程序筆錄可稽（原審卷第13頁）。
    綜上被告就提領乙○○○存款35萬元後去處，被告顯然有意
    掩飾甚明。從而，被告既提領乙○○○存款35萬元，將其中
    30萬元存入自己帳戶內，其餘5萬元購買家具自用，倘上開
    款項為杜蘇玉秀囑其提領，並非其所盜領，自不可能再擅自
    挪用其中5萬元購置家具自用，亦無須刻意掩飾贓款去處，
    足認上開存款為被告所盜領無訛。被告上開辯詞，無非事後
    卸責之詞，委無足採。事證明確，被告犯行洵堪認定。
二、核被告甲○○所為，係犯刑法第216條、第210條之行使偽造
    私文書罪、同法第339條第1項之詐欺取財罪。其盜用印章為
    偽造私文書之部分行為，不另論罪，又偽造私文書之低度行
    為應為行使之高度行為所吸收，僅成立行使偽造私文書罪。
    被告以偽造之提款單向郵局職員行使以詐領被害人存款行為
    ，係以一行為觸犯行使偽造私文書罪與詐欺取財罪，為想像
    競合犯，應從一重以行使偽造私文書罪處斷。
三、原審以被告甲○○犯罪事證明確，應予依法論科。並審酌被
    告並無犯罪科刑紀錄，有臺灣高等法院被告前案紀錄表1份
    存卷可憑，素行良好，並於犯後將詐領款項歸還被害人，惟
    被告於犯後始終否認犯行，卸詞狡辯不知悔悟，兼衡其教育
    、智識程度、生活狀況等一切情狀，適用刑法第216條、第
    210條、第339條第1項、第55條、第41條第1項前段，刑法施
    行法第1條之1等規定，量處有期徒刑3月，並諭知如易科罰
    金，以新臺幣壹仟元折算壹日。復敘明被告偽造之郵政存簿
    儲金提款單1張，因已持向臺南灣裡郵局行使提款，為郵局
    所有，已非被告所有之物，自不得依刑法第38條第1項第2款
    宣告沒收。另提款單上「乙○○○」印文，係被告未經授權
    盜用他人之真正印章，非屬偽造之印文，自無庸依刑法第21
    9條規定宣告沒收。其認事用法並無不合，量刑亦屬妥適。
    上訴意旨猶執前詞，否認犯行，指摘原判決不當，為無理由
    ，自應駁回。
四、末查，被告甲○○素行良好，前未曾犯罪受有期徒刑以上刑
    之宣告，其因一時失慮，偶罹刑典，事後已返還全部款項，
    被害人乙○○○於本院亦表示願意原諒被告（本院卷第22頁
    ）深具悔意，且已與被害人和解賠償損害，經此刑之宣告後
    ，應知警惕而無再犯之虞。另審酌被告與被害人乙○○○間
    為婆媳關係，被害人既願意原諒被告，慮及家庭和諧，本院
    因認被告所宣告之刑，以暫不執行其刑為當，併予以宣告緩
    刑3年，用啟自新。
據上論結，應依刑事訴訟法第368條，刑法第74條第1項第1款判
決如主文。
本案經檢察官劉欽銘到庭執行職務。
中    華    民    國    99    年    4     月    14    日
                  刑事第六庭    審判長法  官  董武全
                                      法  官  賴純慧
                                      法  官  林英志
以上正本證明與原本無異。
如不服本判決應於收受送達後10日內向本院提出上訴書狀，其未
敘述上訴理由者，並得於提起上訴後10日內向本院補提理由書（
均須按他造當事人之人數附繕本）「切勿逕送上級法院」。
                                      書記官  魏安里
中    華    民    國    99    年    4     月    14    日
附錄本案論罪科刑法條全文：
刑法第210條
偽造、變造私文書，足以生損害於公眾或他人者，處5年以下有
期徒刑。
刑法第216條
行使第210條至第215條之文書者，依偽造、變造文書或登載不實
事項或使登載不實事項之規定處斷。
刑法第339條
意圖為自己或第三人不法之所有，以詐術使人將本人或第三人之
物交付者，處5年以下有期徒刑、拘役或科或併科1千元以下罰金
。
以前項方法得財產上不法之利益或使第三人得之者，亦同。
前二項之未遂犯罰之。

司法院資訊處製作；財團法人民間司法改革基金會備份。
